臺灣高等法院交通事件裁定　　　　　　 96年度交抗字第258號
抗　告　人
即受處分人　甫石工程行即歐榮興
　　　　　　　　　營利事業統一.
上列抗告人因違反道路交通管理處罰條例案件，不服臺灣板橋地
方法院，中華民國95年12月29日所為裁定（95年度交聲字第1779
號），提起抗告，本院裁定如下：
    主  文
原裁定撤銷，發回臺灣板橋地方法院。
    理  由
一、原裁定意旨略以：異議人對於駕駛人劉水來持用已註銷之大
    貨車普通駕駛執照，於95年7月22日上午10時許，駕駛其所
    有之車號020-RM號自用一般大貨車，行經臺北市○○路47號
    前時，為警攔停摰單舉發，員警並於同年8月14日以其違反
    道路交通管理處罰條例第21條之1第1項第5款及同條第3項規
    定，另製單舉發，嗣經原處分機關調查結果，仍認其有上開
    違規行為，而以95年10月13日北監自裁字裁40-AEB914678號
    裁決書，裁處其罰鍰6萬元，並就上開車輛記違規紀錄1次等
    事實，並不否認。而駕駛人劉水來自95年1月18日交通違規
    情事發生後，迄本件為警查獲持註銷駕照駕駛，期間已相隔
    半年有餘，異議人顯有充分時間，就劉水來之用路駕駛情形
    及有無違規等情，透過口頭向劉水來探詢或向監理單位窗口
    查證知悉，而有對劉水來95年1月18日交通違規行為之後續
    處理情形追蹤，進而預防其持註銷駕照駕駛之可能，且異議
    人亦未提出支持其辯解之有利證據，從而認異議人辯稱無督
    導不週云云，並不足採信，而駁回其異議。
二、抗告意旨略以：(一)劉水來95年1月18日因未帶駕照駕車遭警
    查獲，罰單上亦註明「經查驗有照」，故其並無理由懷疑劉
    水來持有駕照之真實性。(二)又劉水來曾分別於95年7月6日及
    22日，遭警攔檢開單告發，兩次均曾出示遭註銷之駕照供員
    警查核，然員警亦未發現該駕照已遭註銷，進而扣繳並禁止
    駕駛，反仍將駕照歸還劉水來，放任其繼續行駛，足見單從
    駕照外觀並無從判斷是否已遭註銷，且執法員警尚無法判斷
    駕照是否已遭註銷，其又如何具判斷之能力？(三)95年1月18
    日交通違規後，其曾多次詢問，劉水來均向其表示已繳交罰
    鍰，且出示之罰單上亦註明「經查驗有照」，而一般人均不
    可能於其駕駛每日駕車前，先以電話向監理單位查詢其駕駛
    之駕照是否已遭註銷，果是，則全國各監理單位勢必因大量
    電話湧入，造成癱瘓而無法運作，故原裁定謂其未向監理單
    位窗口查證乙節，既昧於事實，亦強人所難。(四)綜上所述，
    其已盡查證駕駛人駕駛執照資格之注意義務，依道路交通管
    理處罰條例第21條之1第4項規定，其應免受處罰云云。
三、經查：據卷附交通部公路總局臺北區監理所「聲明異議案件
    移送書」所載內容可知，駕駛人劉水來之普通大貨車駕駛執
    照，業於95年6月16日為臺東監理站逕行註銷在案（易處逕
    行註銷起迄日：自95年6月16日起至96年6月15日止）。嗣劉
    水來仍持用該註銷駕照，駕駛抗告人所有之車號020-RM號自
    用一般大貨車，分別於95年7月6日20時30分在基隆路3段及
    95年7月22日10時0分在東湖路前，兩次為警查獲，舉發警局
    遂依違反道路交通管理處罰條例第21條之1第1項第5款「駕
    駛執照經吊銷、註銷仍駕車」，於同年8月14日及8月16日另
    摰單加罰車主即抗告人，經原處分機關調查結果，仍認抗告
    人有上開違規行為，而分別以該所北監自裁字裁40-AEB7914
    72號、40-AEB914678號裁決書裁罰在案，抗告人不服裁決，
    爰於法定期間內聲明異議等情。然原審卻僅就其中40-AEB91
    4678號裁決書異議部分為裁定，顯與移送書所載之情不符，
    究係前開移送書所載有誤？抑或原審漏未判決？或是抗告人
    異議後曾撤回對40-AEB791472號裁決書異議部分？就卷內所
    附資料及原裁定理由乃未能判斷，其事實既有未明，則有發
    回原審法院更行調查必要，爰撤銷原裁定，並發回原審法院
    另為適法之裁定。
四、據上論斷，應依道路交通案件處理辦法第26條，刑事訴訟法
    第413條前段，裁定如主文。
中　　華　　民　　國　　96　　年　　5 　　月　　23　　日
                    交通法庭審判長法　官  溫耀源
　　　　　　　　　　  　　　　　　法  官  陳健順
　　　　　　　　　　　  　　　　　法  官  邱同印
以上正本證明與原本無異。
不得再抗告。
                                  書記官  莊昭樹
中　　華　　民　　國　　96　　年　　5 　　月　　23　　日
